# 金融工具准则中财务担保合同的计量及减值问题

提问人：BC林琴汐 时间：2020-10-12 13:14:32
求助~ 最近看CAS22号准则
该准则第二十一条“除下列各项外，企业应当将金融负债分类为以摊余成本计量的金融负债： （一）以公允价值计量且其变动计入当期损益的金融负债，包括交易性金融负债（含属于金融负债的衍生工具）和指定为以公允价值计量且其变动计入当期损益的金融负债。 （二）金融资产转移不符合终止确认条件或继续涉入被转移金融资产所形成的金融负债。对此类金融负债，企业应当按照《企业会计准则第 23 号—— 金融资产转移》相关规定进行计量。 （三）不属于本条（一）或（二）情形的财务担保合同，以及不属于本条（一）情形的以低于市场利率贷款的贷款承诺。企业作为此类金融负债发行方的，应当在初始确认后按照依据本准则第八章所确定的损失准备金额以及初始确认金额扣除依据《企业会计准则第 14号——收入》相关规定所确定的累计摊销额后的余额孰高进行计量。 在非同一控制下的企业合并中，企业作为购买方确认的或有对价形成金融负债的，该金融负债应当按照以公允价值计量且其变动计入当期损益进行会计处理。”
该准则第八章第四十六条““企业应当按照本准则规定，以预期信用损失为基础， 对下列项目进行减值会计处理并确认损失准备：
（一）按照本准则第十七条分类为以摊余成本计量的金融资产和按照本准则第十八条分类为以公允价值计量且其变动计入其他综合收益的金融资产。 （二）租赁应收款。 （三）合同资产。合同资产是指《企业会计准则第14 号——收入》定义的合同资产。 （四）企业发行的分类为以公允价值计量且其变动计入当期损益的金融负债以外的贷款承诺和适用本准则第二十一条（三）规定的财务担保合同。 损失准备，是指针对按照本准则第十七条计量的金融资产、租赁应收款和合同资产的预期信用损失计提的准备，按照本准则第十八条计量的金融资产的累计减值金额以及针对贷款承诺和财务担保合同的预期信用损失计提的准备。”
根据上述条款，我对财务担保合同金融负债的确认、计量以及减值有些模糊，我的理解大概如下： 1.企业对其他方提供财务担保，对于被担保方来说，这个担保合同的存在可以降低其借款成本，所以这个担保合同是存在其价值的。 2.这项担保合同对于担保方来说，是一项金融负债，因为未来不能够完全避免经济利益的流出（比如被担保方财务状况恶化，担保方就会发生经济利益的流出，所以对于担保方来说，这是一项金融负债）。 3.当当被担保方没有出现信用风险时，表明不可能发生经济利益的流出，此时可以按照收入准则处理。 当被担保方出现信用风险时，表明担保方可能要赔付，且当赔付金额＞收入金额时，表明经济利益要发生流出，此发生了减值且产生了金融负债（也就是这个减值就是金融负债？可能要发生的经济利益流出金额？）。减值金额≈赔付金额-收入金额，此时该财务担保合同成为金融负债，计量金额应当按照减值金额与（该合同的初始确认金额-累计摊销金额）孰高确定。 比如：收取的财务担保费 100 万，预计被担保方要出事，赔偿金额 200 万，此时累计摊销的收入金额已有10 万。则减值金额为200-100=100万元，合同初始确认金额-累计摊销金额=100-10=90万元，此时金融负债按照减值金额 100 万计量？  请老师们指正一下我理解中存在的问题呢~

回答人：chenyiwei
你的理解总体上有一定合理性。
新金融工具准则下，财务担保合同相关金融负债的计量是依据预期损失模型，不再执行或有事项准则中对担保相关预计负债的计量规定（虽然报表上仍列报为预计负债）。
首先，作为一项金融负债，其初始计量应遵循金融负债初始计量的一般原则，即按照初始确认时的公允价值。这种公允价值理论上应按照债务人在有无该项担保的情况下所获得借款的公允价值之差确定，例如因提供担保而可享受较低的借款利率，由此节约的利息支出；或者在由外部独立第三方（如专业的担保公司）提供担保的情况下，应向该担保机构支付的对价。实务中担保大量存在于关联方之间，且不收取对价，理论上对此情况应按权益性交易原则处理，但实务中基本没有这样做的。
其次，由于提供担保属于一项服务，对被担保方而言在本企业提供担保时即可享受相关利益，因此这属于在一段时间内履约，应在担保期间内按系统、合理的方法对该项负债（相当于预收担保费）进行分摊，确认为各期的收入；
同时按照预期损失模型测算因承担担保赔偿责任预计将发生的经济利益流出的现值，将两者相比较，确定该项负债的期末应有余额。